臺灣新北地方法院民事判決
110年度訴字第1529號
原      告  金念盛  

訴訟代理人  郭怡青律師
            簡婕律師  
被      告  蕭常輝  

訴訟代理人  李路宣律師
            劉彥麟律師
上列當事人間請求損害賠償事件，本院於民國111年7月5日言詞
辯論終結，判決如下：
    主  文
被告應給付原告新臺幣伍拾萬元，及自民國一一○年七月三日起
至清償日止，按年息百分之五計算之利息。
原告其餘之訴駁回。
訴訟費用由被告負擔十二分之五；餘由原告負擔。
本判決第一項得假執行；但被告如以新臺幣伍拾萬元為原告預供
擔保，得免為假執行。
原告其餘假執行之聲請駁回。 
    事實及理由
一、原告起訴主張：原告與訴外人甲○○於民國102年9月5日結婚
    （已於109年6月20日兩願離婚），2人育有1子金○弘（真實
    姓名詳卷），詎甲○○不顧金○弘經診斷有發展遲緩及自閉症
    等症狀，而於109年初告知其每週五至週日均須返回宜蘭娘
    家照顧母親，原告不疑有他。嗣原告於109年6月13日騎乘機
    車載金○弘前往陽明山竹子湖野餐，停車時遇見頭戴全罩式
    安全帽，狀似親密情侶之男女欲停放機車，該女子於下車前
    緊抱前座男子，下車後亦親密牽手，其等摘下安全帽後，原
    告赫然發現竟為被告及甲○○，其等於公開場所之上開親暱舉
    止，顯已逾越普通朋友正常之交往份際。又被告之妻即訴外
    人乙○○亦發現被告與甲○○之不倫行為後，即對其等提出損害
    賠償之訴訟，經發現甲○○早於109年1月間已搬進被告三重住
    所，有鑰匙可隨時進出，而於假日與被告共同居住之事實。
    兩造為銀行之同事，前因同事及朋友關係時常往來，被告及
    乙○○亦常與原告及甲○○共同出遊、聚餐，被告明知原告前與
    甲○○為配偶關係，卻為上開親暱交往、假日共同居住之行為
    ，顯已逾社會一般通念所能容忍之範圍，並已達破壞婚姻共
    同生活之圓滿安全及幸福之程度，被告上開行為侵害原告之
    配偶權且情節重大，造成原告精神憂鬱與恐慌，且需獨力照
    顧金○弘，並遭受同事間私下議論之羞辱，為此，爰依民法
    第184條第1項前段、第195條第1項前段、第3項之規定，請
    求被告負損害賠償責任等語。並聲明：㈠被告應給付原告新
    臺幣（下同）120萬元，及自起訴狀繕本送達翌日起至清償
    日止，按年息5%計算之利息。㈡原告願供擔保請宣告准予假
    執行。
二、被告則以：被告雖有於109年6月13日與甲○○前往陽明山竹子
    湖，然當日係甲○○與原告本已產生婚姻關係之破綻，向被告
    表示希望陪同商討建議離婚之事宜，且因竹子湖接近甲○○住
    居地，其又稱中午要與朋友於文化大學用餐，被告始配合甲
    ○○至竹子湖討論，期間並無與甲○○有牽手、擁抱等親密舉止
    ，2人係白日前往人多空曠之觀光處所，屬正當社交而未逾
    社會一般通念所能容忍之範圍。且被告並未與甲○○於三重住
    所同居，亦從未親自交付鑰匙予甲○○自由出入，其僅係考量
    北投社區非便於收領包裹，而請託被告由其居住之社區大廳
    代為領收，前案判決所引訴外人即被告之子蕭煜城之對話錄
    音譯文，內容與其實際所欲陳述之原意有落差，且係其對於
    被告及甲○○間之來往方式有誤解所致，未能忠實反映被告與
    甲○○間之合理交際往來，尚不得據此主張被告侵害原告之配
    偶權等語，資為抗辯。並答辯聲明：㈠原告之訴駁回。㈡如受
    不利之判決，願供擔保請求免為假執行。
三、查原告與甲○○前於102年9月5日結婚，於109年6月20日兩願
    離婚，婚姻關係中育有1子金○弘，現協議由原告行使負擔對
    未成年子女之權利義務等事實，有原告之個人戶籍資料（完
    整姓名）列印資料在卷可稽（附於本院110年度訴字第1529
    號卷【下稱本院卷】限閱卷內），復為兩造所不爭執，應堪
    信為真實。
四、原告主張被告有不法侵害原告基於配偶關係之身分法益且情
    節重大之行為等語，為被告所否認，並執前詞置辯。是本件
    兩造爭執之點厥為：㈠被告有無侵害原告基於配偶關係之身
    分法益且情節重大之行為？㈡如有，原告得請求之損害賠償
    金額為何？茲分述如下：
　㈠被告有無侵害原告基於配偶關係之身分法益且情節重大之行
    為？
　⒈按因故意或過失，不法侵害他人之權利者，負損害賠償責任
    。故意以背於善良風俗之方法，加損害於他人者亦同；數人
    共同不法侵害他人之權利者，連帶負損害賠償責任；不法侵
    害他人之身體、健康、名譽、自由、信用、隱私、貞操，或
    不法侵害其他人格法益而情節重大者，被害人雖非財產上之
    損害，亦得請求賠償相當之金額。此項規定，於不法侵害他
    人基於父、母、子、女或配偶關係之身分法益而情節重大者
    ，準用之，民法第184條第1項、第185條第1項前段、第195
    條第1項前段、第3項分別定有明文。又婚姻係以夫妻之共同
    生活為其目的，配偶應互相協力保持其共同生活之圓滿安全
    及幸福，而夫妻互守誠實，係為確保其共同生活之圓滿安全
    及幸福之必要條件，故應解為配偶因婚姻契約而互負誠實之
    義務，配偶之一方行為不誠實，破壞共同生活之圓滿安全及
    幸福者，即為違反因婚姻契約之義務而侵害他方之權利（最
    高法院55年台上字第2053號裁判意旨參照）。準此，侵害配
    偶權之行為，並不以配偶之一方與他人通姦為限，倘夫妻任
    一方與他人間存有逾越結交普通朋友等一般社交行為之不正
    常往來關係，且其行為已逾社會一般通念所能容忍之範圍，
    並破壞婚姻共同生活之圓滿安全及幸福之程度，即足當之，
    且該人與不誠實之配偶即為侵害他方配偶權利之共同侵權行
    為人。
　⒉原告主張被告與甲○○自109年1月起於假日在被告三重住所同
    居之部分，經查：
　⑴證人即被告之配偶乙○○在本院言詞辯論程序中證稱：伊認識
    原告，他是被告在合作金庫的同事，當時是被告的上級主管
    ，甲○○是原告的老婆，後來跟伊成為閨蜜，伊跟原告私底下
    不會單獨聯絡，都是2家人一起碰面。109年6月15日上午6點
    多，伊洗漱後發現手機有原告打來的未接來電，這是他第一
    次打給伊，直覺事情不簡單，伊回電後，原告告訴伊在6月1
    3日上午約10點在竹子湖碰到被告用重機載甲○○。伊在6月15
    日將近12點時去甲○○公司找她，質問她為何會坐被告的重機
    ，還被原告碰到，甲○○說她以後不會了。之後伊有收到其他
    關於甲○○、被告交往之資訊，於7月12日起床時伊看到1通未
    接來電，是被告兒子蕭煜城打來的，碰面後蕭煜城告訴伊，
    甲○○從109年1月開始就住在被告三重住所，他只要週末回家
    就會看到他們2個，蕭煜城叫伊告被告損害賠償，他覺得應
    該給被告一點教訓，蕭煜城可以協助伊去找針孔攝影機並幫
    伊安裝，作為損害賠償案件的證據，後來因為被告知道了，
    被告叫蕭煜城不要管這件事。蕭煜城告訴伊，被告有就與甲
    ○○同住一事詢問過蕭煜城的意見，蕭煜城說沒意見，被告說
    他們只交往不結婚等語（見本院卷第152頁至154頁）。
　⑵另互核前案乙○○訴請被告、甲○○損害賠償卷內之109年7月12
    日、同年月14日乙○○與蕭煜城及其女友Doris間之錄音譯文
    （均於臺灣高等法院110年度上字第698號審理時經勘驗無訛
    ），內容略以：「（劉）…我是去年12月中的時候沒有住在
    家裡…（Doris）嗯。（劉）所以她是去年12月的時候就在家
    裡了？（Doris）不不不不…（蕭）應該是，應該差不多…應
    該是。（Doris）我認識到她的時候，對，已經到1月多那時
    候。（劉）所以就在1月份的時候？（Doris）嗯。（劉）她
    來家裡住了？她是住在家裡嗎？（Doris）不知道，因為我
    們也只有六日回來，所以不知道。（劉）所以是六日的時候
    碰到她？（蕭）對，幾乎都會碰到她。」；「（劉）…那個
    李小姐還在家嗎？（蕭）對阿…我剛有回去，是去1樓大廳跟
    我爸講…他就說他那個藥單是…他想要弄個病例，然後…等優
    退的條件是不是…（劉）所以他的工作還在？（蕭）對阿，
    他說他的工作是，他說他跟一個客戶靠很近，然後那個女的
    被家暴，然後那個男的是流氓，然後他說看到…他是銀行的
    人…跑去鬧他，然後就說他…請特休吧請60天…（劉）他說他
    請特休60天？（蕭）他說他等8月底結束再看…分發到台北什
    麼單位吧。我跟他講…你這樣還要結婚嗎…（劉）他怎麼說？
    （蕭）他說他們已經商量好說他們只交往…我說那你朋友怎
    麼辦？他說他現在也沒辦法想那麼遠…」等語（見本院109年
    度訴字第2212號卷，下稱前案一審卷，卷一第106頁、109頁
    至111頁；臺灣高等法院110年度上字第698號卷，下稱前案
    二審卷，第193頁），及109年7月14日乙○○與蕭煜城間通訊
    軟體訊息，內容為：「（劉）你爸跟李小姐正打的火熱…在
    你爸床上的是李小姐不是我…我拿什麼跟你爸談？你又哪來
    的自信可以將她排除在外？（蕭）因為妳說他很重視我，我
    相信我能做到，只要你們都先捨棄成見或片面資訊（劉）沒
    錯！他是很重視你！那是在1月中，他尊重你問李小姐可以
    搬進來三重家裡住嗎？而你也同意了…現在2人在一起相處了
    6個月，李小姐7月又剛好離婚了…情況已經不一樣了…（蕭）
    我沒有同意我只是說沒有意見…」、「（劉）李小姐已經在
    你家6個月了已經有家裡的鑰匙…你怎麼不讓她進來…（蕭）
    但就像妳說的妳願意給我籌碼讓爸出面嗎，如果阿姨你還是
    以前講道理的妳的話不用擔心」；（見前案一審卷一第205
    頁至207頁），並證人蕭煜城於前案二審亦證述確有「（劉
    ）那是在1月中，他尊重你問李小姐可以搬進來三重家裡住
    嗎？而你也同意了…（蕭）我沒有同意我只是說沒有意見」
    之事，上開所提「交往」是指男女朋友交往的意思等語（見
    前案二審卷第192頁、194頁），堪認依蕭煜城之證述及與乙
    ○○間之對話可知，被告確曾於109年1月間，就「甲○○搬進被
    告三重住所居住」之事，詢問蕭煜城意見，其表示沒有意見
    ，且稱其於週末返家時幾乎都會見到甲○○，被告亦曾向蕭煜
    城坦言其與甲○○係男女朋友之交往關係等事實。
　⑶再依證人即被告三重住所所屬社區保全人員葉桀豪於前案一
    審時證述：伊從107年3月1日起擔任該社區保全人員至今，
    上班時間為早上7點到晚上7點，社區住戶共418戶沒有都認
    識，從大廳進出的伊有看過的就會記住，伊認識被告，他住
    的門牌號碼是11號11樓。伊沒看過乙○○，伊認識甲○○，因之
    前有來領她自己的包裹，包裹地址是11號11樓，她很久沒來
    領包裹，最近一次大概是109年中左右，大概領過6、7次。
    甲○○領包裹時沒有一併換磁扣；109年有看過甲○○及被告一
    同進出社區約4、5次，印象中甲○○領包裹時是跟被告一起來
    領，是否有1個人來領的情況伊忘記等語（見前案一審卷二
    第55至58頁）。而該社區大樓大門及電梯均需磁卡，亦據證
    人蕭煜城於前案證述明確（見前案二審卷第191頁）。另證
    人甲○○雖在本院證稱：伊只有1次獨自前往被告三重住所，
    是109年6月16日，伊幫被告送口罩到樓上，該次有跟警衛換
    磁扣，因為被告說當時疫情口罩比較稀有，他怕放樓下警衛
    室比較不保險，所以請伊跟警衛換磁扣放到他樓上；有其他
    情形伊至被告三重住所拿包裹，但均是由被告陪同，伊沒有
    被告家的鑰匙或磁扣，若沒有被告在社區大廳接應，伊沒有
    辦法獨自上樓等語（見本院卷第221頁、227頁至228頁），
    然依前案法院函詢被告所居住之麗緻花園公寓大廈（即被告
    三重住所）管理委員會關於訪客拜訪之程序，及109年1月1
    日至6月30日有無甲○○之訪客紀錄、更換磁扣紀錄，經該管
    理委員會以民事陳報狀函覆稱：本社區如有訪客拜訪，保全
    人員依流程須要求訪客報上身分、欲拜訪住戶及其戶別，保
    全人員並會當場致電給該住戶確認，如該住戶不在，則保全
    人員不會讓該訪客更換電梯磁扣上樓；如該住戶確認無誤，
    保全人員會要求該訪客留下駕照或健保卡或鑰匙後，該訪客
    始得上樓拜訪；另經查閱本社區109年1月1日至同年6月30日
    訪客登記資料，上開期間內並無關於甲○○之訪客登記、更換
    磁扣紀錄，亦無訪客姓名為甲○○之訪客紀錄、更換磁扣紀錄
    等語（見前案一審卷一第173頁、299頁），顯與證人甲○○上
    開所述不符，堪認甲○○於109年間即得亦自由進出被告三重
    住所，無須登記更換磁扣；況依證人蕭煜城在前案證稱：被
    告說他快要離婚了，之後甲○○可不可以把東西拿來放在伊的
    房間，問伊同不同意，伊說沒有意見，後來伊有看到寄過來
    的包裹，是放在玄關，也有在浴廁看到一些女生的盥洗用具
    ，例如洗髮精等生活用品等語（見前案二審卷第192頁至193
    頁），由此亦得合理判斷甲○○非僅使用被告三重住所代收包
    裹或置放物品，而係有實際居住之事實，足見原告此部份主
    張應屬可採。
　⑷至被告辯稱：依前案證人葉桀豪、陳昭成證述未有印象甲○○
    自被告住所處下來領取包裹，亦不知情甲○○是否可直接進出
    被告住所，且證人蕭煜城之證述應以另案經具結之證詞筆錄
    為準云云。惟依證人葉桀豪在前案係證述忘記甲○○領包裹時
    是從樓上下來或從外面來領等語（見前案一審卷二第57頁）
    ，並未明確陳述甲○○是否係自被告住所前來領取；證人即保
    全人員陳昭成雖證稱沒有看過甲○○，然其亦證述社區有400
    多戶住戶，不一定都認識，且其沒有固定排班時間等節（見
    前案一審卷二第52頁至54頁），則尚有可能係因住戶眾多等
    原因，未對甲○○有印象，均無從作為對於被告有利之認定。
    另查，蕭煜城前經前案一審通知作證時，即以其與被告係父
    子關係而拒絕證言（見前案一審卷一第279至281頁），且其
    於109年7月13日對乙○○以通訊軟體詢問若法院通知其是否願
    意到場作證一事表示：「爸一定不會讓我出來作證的啊」等
    語（見前案一審卷一第221頁），足見其就據實證述確有來
    自親情之壓力。嗣其雖於前案二審到庭作證，然其將上開通
    訊軟體對話「他尊重你問李小姐可以搬進來三重家裡住嗎」
    ，敘述為係詢問甲○○可否將東西放在其房內云云，及將上開
    電話對話中「你是不是講…她今年1月就住進你家了」，描述
    為一群人看電視喝酒聊天云云，暨將前後均係談論甲○○及被
    告關係之事（上開⒊），陳述為不知被告與何人「商量好」
    「他們只交往」云云（見前案二審卷第192頁至196頁），均
    明顯與原始對話語意不符。是其上開證詞，顯有迴護被告之
    不實疑慮，尚難採取，仍應以前揭各證據資料，認定被告與
    甲○○確有於109年1月間起，於假日與被告共同居住於被告三
    重住所之事實。
　⒊另關於原告主張被告與甲○○於109年6月13日共同至陽明山竹
    子湖出遊，且舉止親密部分，業經原告在前案訴訟中以證人
    身分證稱：伊在109年6月13日帶兒子去陽明山竹子湖野餐時
    ，在可以停車的地方遇到被告及甲○○，伊騎摩托車，她們也
    是騎摩托車，都剛好在停車，她們看起來像是一般情侶，後
    來伊在整理東西時，抬起頭來看到伊兒子在他媽媽的懷抱，
    被告就從背後拍伊肩膀，說是甲○○心情不好，帶她出來散心
    ，討論伊跟甲○○之離婚協議書；在伊還未認出她們2人時，
    看到坐後座的人懷抱前座的人，伊整理東西時，餘光看到前
    座男生用手指勾拉已下車的女生等語（見前案一審卷一第15
    4頁至155頁）。被告雖主張原告於前案證詞不得作為本案證
    據，然原告於前案係基於證人身分具結作證，有證人結文存
    卷可佐（見前案一審卷一第159頁），此與現行民事訴訟法
    已明定可作為證據方法之當事人訊問，僅規定就當事人虛偽
    陳述得由法院裁定處以罰鍰相較，顯更能擔保陳述之真正，
    可認原告在另案所為證述在本案並無不得作為證據之理，僅
    係於證明力層次上，因與他造之對立性而須補強證據而已。
    本院爰審酌前開所認定被告與甲○○係以男女朋友關係交往，
    且甲○○已與被告於週末同住於被告三重居所等事實，應可作
    為原告本部分陳述之補強，而認原告此節關於被告與甲○○共
    遊陽明山竹子湖，且有親密舉止之主張，亦屬有據。
　⒋是據上各節，堪認原告主張被告自109年1月起於假日即在其
    三重住所與甲○○同居，及於109年6月13日共乘機車至陽明山
    竹子湖出遊且舉止親密，而逾越一般男女交往分際等情，應
    屬實在。且被告對其知悉原告與甲○○間之配偶關係乙節並不
    爭執（見本院卷第109頁、111頁），則被告明知甲○○係有婚
    姻關係之人，卻仍與其有在假日共同居住及如情侶般之單獨
    出遊情事，此等行為自逾越社會一般通念所能容忍範圍，達
    破壞被原告婚姻生活圓滿安全及幸福之程度，而堪認係故意
    侵害原告配偶權，且應屬情節重大。
　㈡如有，原告得請求之損害賠償金額為何？
　　按不法侵害他人之人格權，被害人受有非財產上損害，請求
    加害人賠償相當金額之慰撫金時，法院對於慰撫金之量定，
    應斟酌實際加害情形、所造成之影響、被害人所受精神上痛
    苦之程度、雙方之身分、地位、經濟狀況及其他各種情形，
    以核定相當之數額（最高法院47年台上字第1221號、51年台
    上字第223號判決意旨參照）。本院審酌原告與甲○○於102年
    9月5日結婚，迄被告於109年1月起為上開侵害配偶權之不法
    行為止，配偶關係已存續6年餘，且育有1名身心障礙子女；
    又原告為大學畢業、目前為銀行副理，年收入200萬元；被
    告為大學畢業，目前為銀行襄理，年收入150萬元，業據兩
    造陳述在卷（見本院卷第68頁），及兩造所得、財產之情形
    （詳見兩造稅務電子閘門財產所得調件明細表，另置本院限
    閱卷），並審酌被告之加害程度，以及原告所受精神上痛苦
    情形等一切情狀，認原告於請求被告賠償精神慰撫金50萬元
    之範圍內，尚屬公允，應予准許；逾前開範圍之請求，則無
    理由。
五、另按給付無確定期限者，債務人於債權人得請求給付時，經
    其催告而未為給付，自受催告時起，負遲延責任。其經債權
    人起訴而送達訴狀，或依督促程序送達支付命令，或為其他
    相類之行為者，與催告有同一之效力；遲延之債務，以支付
    金錢為標的者，債權人得請求依法定利率計算之遲延利息；
    應付利息之債務，其利率未經約定，亦無法律可據者，週年
    利率為百分之五，民法第229條第2項、第233條第1項前段及
    第203條分別定有明文。經查，原告對被告之侵權行為損害
    賠償請求權，係屬於未定給付期限之金錢債權，則原告請求
    被告自起訴狀繕本送達（110年7月2日送達被告，見本院卷
    第47頁）翌日即110年7月3日起算之法定遲延利息，自屬於
    法有據，應予准許。
六、綜上所述，原告依侵權行為之法律關係，請求被告給付原告
    50萬元，及自110年7月3日起至清償日止，按年息5%計算之
    利息，為有理由，應予准許；逾此部分之請求則為無理由，
    應予駁回。
七、末按所命給付之金額或價額未逾50萬元之判決，法院應依職
    權宣告假執行，民事訴訟法第389條第1項第5款定有明文。
    本件本院所命給付之金額未逾50萬元，依上開規定，本院就
    此自應依職權宣告假執行；併依職權酌定相當之擔保金額准
    被告預供擔保後得免為假執行。至原告敗訴部分，其假執行
    之聲請即失所附麗，應併予駁回。
八、本件事證已臻明確，兩造其餘攻擊、防禦方法及所提之證據
    ，經本院審酌後認對判決結果不生影響，爰不一一論述，附
    此敘明。
九、結論：本件原告之訴為一部有理由、一部無理由，依民事訴
    訟法第79條、第389條第1項第5款、第392條第2項，判決如
    主文。
中　　華　　民　　國　　111 　年　　7 　　月　　27　　日
                  民事第二庭  法  官  宋泓璟
以上正本係照原本做成。
如對本判決上訴，須於判決送達後20日內向本院提出上訴狀。如
委任律師提起上訴者，應一併繳納上訴審裁判費。
中　　華　　民　　國　　111 　年　　7 　　月　　27　　日
                              書記官  鄧筱芸